最高法院刑事判決　　　　　　九十四年度台上字第四四二二號
　　上　 訴　 人　臺灣高等法院臺南分院檢察署檢察官
　　上訴人即被告　甲○○
　　　　　　　　　　　　　路1.
　　　　　　　　　乙○○
　　　　　　　　　　　　　路1.
　　共　　　　同
　　選 任辯護 人　徐揆智律師
　　　　　　　　　陳怡如律師
上列上訴人等因被告等違反洗錢防制法案件，不服臺灣高等法院
臺南分院中華民國九十一年十月三十日第二審更審判決（九十一
年度上更(一)字第三六五號，起訴案號：臺灣雲林地方法院檢察署
八十七年度偵字第一００二號），提起上訴，本院判決如下：
    主  文
原判決關於甲○○、乙○○部分均撤銷，發回臺灣高等法院臺南
分院。
    理  由
本件原判決認定案外人顏連卿與徐偉君於民國八十六年九月十五
日在臺中縣沙鹿鎮○○路六三號前，共同綁架紀水樹勒贖，並於
同年九月二十一日取得贖款新台幣（下同）二千萬元，而各分得
贓款一千萬元，顏連卿為隱匿因自己犯擄人勒贖重大犯罪所得之
財物，乃於原判決附表一所示時、地，分別將該附表所示，因自
己犯擄人勒贖重大犯罪所得之財物，以該附表一所示方式，交予
知情之上訴人即被告乙○○、甲○○收受，乙○○、甲○○收受
該附表所示之財物後，乃基於洗錢之概括犯意聯絡，於該附表所
示時間、地點，或單獨或共同，以該附表所示方式，隱匿、收受
、搬運顏連卿因重大犯罪所得財物予該附表所示之人等情。因將
第一審科刑判決撤銷，改判分別論處被告等共同連續洗錢罪刑（
各處有期徒刑八月），固非無見。
惟查：（一）洗錢防制法第十二條第一項規定：「犯第九條之罪
者，其因犯罪所得財物或財產上利益，除應發還被害人或第三人
者外，不問屬於犯人與否，沒收之，如全部或一部不能沒收時，
追徵其價額或以其財產抵償之」。此乃沒收之特別規定。而同法
第四條第二款復將「因犯罪取得之報酬」列為「因犯罪所得財物
或財產上利益」之一種，足認因洗錢犯罪所取得之報酬，亦係因
犯罪所得財物，應依同法第十二條第一項規定宣告沒收，如全部
或一部不能沒收時，追徵其價額，或以其財產抵償之。原判決事
實認定乙○○於八十六年九月二十一日自顏連卿處收受贓款五十
萬元，甲○○、乙○○於八十六年十月間，留二百萬元自行收受
，如若無誤。則該五十萬元、二百萬元是否分別係乙○○、甲○
○為顏連卿搬運、隱匿、寄藏犯擄人勒贖罪所得贓款之報酬﹖如
是，應否依洗錢防制法第十二條第一項規定．併予宣告沒收，如
全部或一部不能沒收時，以其財產抵償之。原判決俱未調查、審
認及說明，致此部分事實不明，本院無從為原判決適用沒收法則
當否之法律上判斷。（二）被告之自白，須非出於強暴、脅迫、
利誘、詐欺、疲勞訊問、違法羈押或其他不正之方法，且與事實
相符者，得為證據。固為刑事訴訟法第一百五十六條第一項所明
定，然被告或共犯若陳述其自白，係出於不正之方法者，則該自
白既非出於自由意志，即其取得之程序，已非適法，則不問該自
白之內容是否確與事實相符，因其非係適法之證據，自不能採為
判決之基礎，故審理事實之法院，遇有被告對於自白提出係出於
不正方法之辯解時，即應先於其他事實而為調查。依原判決理由
說明，係採納乙○○於警局之自白，作為判決之基礎；惟乙○○
於原審已供稱：「（問：以前在警訊、偵查中說的話均實在﹖）
我被刑求」（見原審卷第五七頁）。原審僅以乙○○就此主張未
能提出證據以供調查，即未為任何調查，自有證據調查未盡之違
法。又當事人於審理事實之法院，本可隨時請求調查有利之證據
，原判決對乙○○前開警詢及偵查自白非於任意性之辯解，是否
實在，未為任何調查，僅執乙○○於原審始為前開主張，即逕認
其遭刑求之辯解，不可採信，此部分論斷，亦屬於法有違。（三
）有罪判決書之事實一欄，為判斷其適用法令當否之準據，法院
應將依職權認定與論罪科刑有關之事實，翔實記載，然後於理由
內逐一說明其憑以認定之證據，並使事實認定與理由說明，互相
適合，方為合法。倘事實認定與理由說明，不相一致，或事實與
理由欄內之記載，前後不符，按諸刑事訴訟法第三百七十九條第
十四款後段規定，均屬判決理由矛盾之當然違背法令。依原判決
附表一之記載，乙○○、甲○○僅就該附表乙○○項下２、３（
該附表誤載為２）、甲○○項下１、２、３所示之犯罪行為，有
犯意聯絡及行為分擔，其餘犯行，則分別係乙○○、甲○○單獨
所為。則原判決理由說明：「乙○○、甲○○就附表一所示洗錢
犯行部分，互有犯意之聯絡及行為之分擔，均應論以共同正犯」
，顯與該附表一認定之事實牴觸，有判決理由矛盾之違法。以上
，或為檢察官及被告等之上訴意旨所分別指摘，或屬本院得依職
權調查之事項，應認原判決關於甲○○、乙○○部分均仍有撤銷
發回更審之原因。
據上論結，應依刑事訴訟法第三百九十七條、第四百零一條，判
決如主文。
中　　華　　民　　國　九十四　年　　八　　月　 十八 　日
                      最高法院刑事第一庭
                          審判長法官  施　文　仁
                                法官  林　永　茂
                                法官  蕭　仰　歸
                                法官  賴　忠　星
                                法官  呂　永　福
      本件正本證明與原本無異
                                      書  記  官
中　　華　　民　　國　九十四　年　　八　　月　二十四　日
                                                Ａ
